【裁判字號】    98,審訴,4913
【裁判日期】    990129
【裁判案由】    毒品危害防制條例
【裁判全文】
臺灣高雄地方法院刑事判決            98年度審訴字第4913號
公  訴  人  臺灣高雄地方法院檢察署檢察官
被      告  甲○○
上列被告因毒品危害防制條例案件，經檢察官提起公訴（98年度
毒偵字第6716號），嗣被告於本院準備程序中就被訴事實為有罪
之陳述，經本院告知簡式審判程序之旨，並聽取被告與公訴人之
意見後，合議庭裁定由受命法官獨任進行簡式審判程序，判決如
下：
    主  文
甲○○施用第一級毒品，累犯，處有期徒刑玖月，扣案之海洛因
貳包（均含包裝袋，淨重分別為貳點陸參公克、零點貳壹公克）
均沒收銷燬之；注射針筒參拾支、夾鏈袋陸拾只，均沒收之。又
施用第二級毒品，累犯，處有期徒刑伍月，扣案之甲基安非他命
貳包（均含包裝袋，檢驗後淨重分別為零點參伍伍公克、零點貳
陸壹公克）均沒收銷燬之；吸食器壹個沒收之。應執行有期徒刑
壹年，扣案之海洛因貳包（均含包裝袋，淨重分別為貳點陸參公
克、零點貳壹公克）、甲基安非他命貳包（均含包裝袋，檢驗後
淨重分別為零點參伍伍公克、零點貳陸壹公克）均沒收銷燬之；
注射針筒參拾支、夾鏈袋陸拾只、吸食器壹個，均沒收之。
    事  實
一、甲○○曾因施用毒品案件，經本院以87年度毒聲字第2292號
    裁定送觀察、勒戒後，認有繼續施用毒品傾向，再經本院以
    87年度毒聲字第2638號裁定令入戒治處所施以強制戒治，復
    經本院以88年度毒聲字第1390號裁定停止戒治，所餘戒治期
    間付保護管束，後經本院以88年度毒聲字第4446號裁定撤銷
    停止戒治，於民國89年3 月23戒治期滿執行完畢，並經臺灣
    高雄地方法院檢察署檢察官以89年度戒毒偵字第627 號為不
    起訴處分確定。於前開戒治執行完畢釋放後5 年內，復於93
    年1 月間因施用毒品案件，經本院以94年度訴字第63號判處
    有期徒刑10月、4 月確定。又因施用毒品案件，經本院以94
    年度訴字第3846號判處有期徒刑1 年2 月、8 月確定，並經
    本院以96年度聲減字第1309號裁定減刑為應執行有期徒刑10
    月確定。與上開第1 、2 罪，接續執行，於96年7 月16日執
    行完畢。詎猶不知悔改，復基於施用第一、二級毒品海洛因
    、甲基安非他命之犯意，於98年10月21日20時50分許，在高
    雄市○○區○○路460 之5 號1 樓住處，分別施用第一級毒
    品海洛因、第二級毒品甲基安非他命各1 次。嗣於98年10月
    21日21時許，為警在上開住處搜索時查獲，並扣得第一級毒
    品海洛因2 小包（淨重分別為2.63公克、0.21公克）、第二
    級毒品甲基安非他命2 小包（驗前淨重分別為0.36公克、0.
    266 公克，驗後淨重分別為0.355 公克、0.261 公克）、吸
    食器1 個、注射針筒30支、夾鏈袋60只，並得其同意採集尿
    液送驗，結果呈嗎啡、甲基安非他命陽性反應，始悉上情。
二、案經高雄市政府警察局楠梓分局報請臺灣高雄地方法院檢察
    署檢察官偵查起訴。
    理   由
一、本件被告甲○○所犯係死刑、無期徒刑、最輕本刑為3 年以
    上有期徒刑以外之罪，其於準備程序中就被訴事實為有罪之
    陳述，經本院告知簡式審判程序之旨，並聽取公訴人及被告
    意見後，合議庭裁定由受命法官獨任進行簡式審判程序，合
    先敘明。
二、訊據被告對於上揭時、地，分別施用第一級毒品海洛因及第
    二級毒品甲基安非他命之事實，均坦承不諱，而被告為警查
    獲所採之尿液檢體，經送高雄市立凱旋醫院檢驗結果，係呈
    施用第一級毒品海洛因後所會產生之嗎啡、可待因陽性反應
    ，及施用第二級毒品甲基安非他命後所會產生之甲基安非他
    命陽性反應，此有高雄市立凱旋醫院98年11月10日A0000000
    0 號濫用藥物尿液檢驗報告暨高雄市政府警局楠梓分局濫用
    藥物尿液檢體監管紀錄表各1 份附卷可稽。又扣案之白色粉
    末2 包，經送驗後確均含有海洛因成分（淨重分別為2.63公
    克、0.21公克），有法務部查局98年11月16日調科壹字第09
    823031110 號濫用藥物實驗室鑑定書1 份在卷可憑（見本院
    卷第26頁）；又扣案之結晶體2 包，經送驗後，確含有甲基
    安非他命成分（驗前淨重分別為0. 36 公克、0.266 公克，
    驗後淨重分別為0.355 公克、0.261 公克），亦有高雄醫學
    大學附設中和紀念醫院99年1 月5 日0000-000、0000-000號
    檢驗報告在卷可憑。足徵被告之任意性自白核與事實相符，
    應堪信為真實，可採為本件論罪科刑之依據。是本件事證明
    確，被告施用第一、二級毒品犯行，均堪認定，應予依法論
    科。
三、按海洛因及甲基安非他命，分別係毒品危害防制條例第2 條
    第2 項第1 款所稱之第一級毒品及同條項第2 款所稱之第二
    級毒品，不得施用、持有。次按觀察、勒戒或強制戒治執行
    完畢釋放後，5 年內再犯第10條之罪者，應依一般刑事訴訟
    程序予以起訴論罪科刑，此觀諸毒品危害防制條例第20條、
    第23條第2 項規定自明。再按犯毒品危害防制條例第10條之
    罪，經觀察、勒戒後，認無繼續施用毒品之傾向，應即釋放
    ，並為不起訴處分；認有繼續施用毒品之傾向者，應由檢察
    官聲請法院裁定令入戒治處所施以強制戒治，至無繼續戒治
    之必要，強制戒治期滿，應即釋放，由檢察官為不起訴處分
    。經觀察勒戒、強制戒治執行完畢釋放後，5 年內再犯第10
    條之罪，依93年1 月9 日修正施行之毒品危害防制條例第23
    條第2 項規定意旨，應由檢察官偵查起訴。又依修正後之規
    定，僅限於「初犯」及「5 年後再犯」二種情形，始應先經
    觀察、勒戒或強制戒治程序。倘被告於5 年內已再犯，經依
    法追訴處罰，縱其第3 次（或第3 次以上）再度施用毒品之
    時間，在初犯經觀察、勒戒或強制戒治執行完畢釋放5 年以
    後，已不合於「5 年後再犯」之規定，且因已於「5 年內再
    犯」，顯見其再犯率甚高，原實施觀察、勒戒或強制戒治，
    已無法收其實效，即應依該條例第10條處罰（最高法院97年
    度第5 次刑事庭會議決議參照）。查被告前因施用毒品案件
    ，經本院以87年度毒聲字第2638號裁定送強制戒治後，於89
    年3 月24日執行完畢；又於前開強制戒治執行完畢釋放後5
    年內，因施用毒品案件，經本院以94年度訴字第63號、94年
    度訴字第3846號判決判處有期徒刑10月、4 月、1 年2 月、
    8 月確定。因被告於強制戒治執行完畢釋放後，5 年內再犯
    毒品危害防制條例第10條之罪，且再犯本罪，是依前開說明
    ，應依法追訴處罰。
四、核被告所為，係犯該條例第10條第1 項之施用第一級毒品罪
    及同條第2 項之施用第二級毒品罪。被告持有第一級毒品海
    洛因及第二級毒品甲基安非他命後，進而施用，其持有之低
    度行為均應為施用之高度行為所吸收，不另論罪。又被告所
    犯上開2 罪間，犯意各別、行為互殊，觸犯構成要件相異之
    罪名，自應分論併罰。又被告有如事實欄所載之前案紀錄，
    前於96年7 月16日執行完畢等情，有臺灣高等法院被告前案
    紀錄表可參，其受有期徒刑執行完畢後，5 年內故意再犯本
    件有期徒刑以上之罪，為累犯，應依刑法第47條第1 項之規
    定，加重其刑。爰審酌被告經強制戒治及判刑、執行後，均
    未戒絕毒品，另再施用毒品，顯見其自制力不足，顯然無法
    深切體認毒品對自己之戕害，缺乏戒絕毒品之決心，實有不
    該，惟念及被告坦承施用第一、二級毒品之事實，且其行為
    尚未害及他人，並斟酌被告之犯罪動機、手段及智識程度等
    一切情狀，分別量處如主文所示之刑，並定應執行之刑，以
    資懲儆。又扣案之海洛因2 包及甲基安非他命2 包經送驗後
    ，確含有海洛因及甲基安非他命成分，業如前述，均應依毒
    品危害條例第18條第1 項前段之規定，宣告沒收銷燬之，至
    前開第一級毒品海洛因、第二級毒品甲基安非他命之包裝袋
    因包覆毒品，其上顯留有該毒品之殘渣，衡情自難與之剝離
    ，亦應整體視之為毒品，連同該包裝併予宣告沒收銷燬之；
    此外，鑑驗耗用之海洛因、甲基安非他命既已滅失，自無庸
    宣告沒收銷燬，併此敘明；另注射針筒30支、夾鏈袋60只、
    吸食器1 個，均為被告所有，吸食器係被告用已施用甲基安
    非他命所用，注射針筒係被告用以注射海洛因所用，夾鏈袋
    係被告用以裝海洛因所用，業據被告於審判中供述在案，爰
    依刑法第38條第1 項第2 款規定，宣告沒收之；至扣案之行
    動電話1 支，係被告平日使用之物品，與本件施用毒品犯行
    無關，亦據被告供明在案，爰不予宣告沒收。
據上論斷，應依刑事訴訟法第273 條之1 第1 項、第284 條之1
、第299 條第1 項前段，毒品危害防制條例第10條第1 項、第2
項、第18條第1 項前段，刑法第11條、第47條第1 項、第51條第
5 款、第9 款、第38條第1 項第2 款，判決如主文。
本案經檢察官杜妍慧到庭執行職務。
中    華    民    國    99    年     1    月    29    日
                  刑事第十庭  法  官  曾子珍
以上正本證明與原本無異。
如不服本判決，應於收受送達後10日內向本院提出上訴書狀。
中    華    民    國    99    年     1    月    29    日
                              書記官  李承悌
附錄本判決論罪科刑法條全文：
毒品危害防制條例第10條
施用第一級毒品者，處6月以上5年以下有期徒刑。
施用第二級毒品者，處3年以下有期徒刑。

司法院資訊處製作；財團法人民間司法改革基金會備份。
